臺灣臺東地方法院民事裁定
110年度家聲抗字第6號
抗  告  人  國軍退除役官兵輔導委員會臺東縣榮民服務處

代  表  人  林振生  

上列抗告人聲請變賣遺產事件，抗告人對於原審於民國110年2
月1日所為同年度家拍字第7號裁定提起抗告，本院合議庭裁定
如下：
    主  文
抗告駁回。
抗告程序費用由抗告人負擔。
    理  由
一、本件經本院審酌全案卷證，認原審裁定之結果，於法並無不
    合，應予維持，並引用原裁定記載之事實及理由。
二、抗告意旨略以：
（一）抗告人為被繼承人閻聖武之法定遺產管理人，被繼承人死
      亡時遺有坐落於臺東縣○○鄉○○段000地號土地及門牌號碼
      臺東縣○○鄉○○村○○000號房屋（下稱系爭不動產）。嗣抗
      告人確認無繼承人聲明繼承後，即於民國104年至109年間
      多次函文辦理不動產解繳國庫作業，經財政部國有財產署
      南區分署臺東辦事處（下稱國財署臺東辦事處）依據土地
      使用現況略圖及航空影像套繪地籍圖，函知臺東縣○○鄉○○
      段000地號土地遭鄰屋占用，故不同意移交。惟抗告人認
      國財署臺東辦事處上揭說明尚不足以證明土地確有遭占用
      情事，遂於108年8月27日洽地政機關辦理土地複丈，複丈
      結果因房屋結構阻隔、周邊房屋緊鄰等因素，無法測量土
      地西側2點界址位置，而無從確定土地範圍，且鄰屋是否
      有越界占用及其實際占用面積等事項亦無從確認，該不動
      產實際無法移交國庫。
（二）稅捐稽徵機關核課之臺東縣○○鄉○○段000地號土地109年地
      價稅，屬稅捐稽徵機關對被繼承人之債權，然本件被繼承
      人之遺款已移交國庫，無遺款可支付該公法欠稅，符合退
      除役官兵死亡遺留不動產管理作業規定第6點為清償債權
      而須變賣遺產之情形。又被繼承人所遺之不動產逐年折舊
      ，恐有荒廢喪失價值之虞，且被繼承人已無遺款支應後續
      管理支出，爰聲請准予變賣系爭不動產，變賣價金於清償
      債權後，如有賸餘，則解繳國庫。
（三）綜上，爰依法提起抗告，請求廢棄原審裁定，准抗告人變
       賣系爭不動產。
三、按第1178條所定之期限屆滿，無繼承人承認繼承時，其遺產
    於清償債權並交付遺贈物後，如有賸餘，歸屬國庫；「遺產
    管理人之職務如左：…五、遺產歸屬國庫時，為遺產之移交
    。」 民法第1185條、第1179條第1項第5款分別定有明文。
    次按遺產管理人對亡故退除役官兵之遺產，應向其住所地之
    法院聲請對大陸地區以外之繼承人、債權人及受遺贈人分別
    依民法規定為公示催告。被繼承人之債權人或受遺贈人為已
    知者，應通知其陳報權利，為退除役官兵死亡無人繼承遺產
    管理辦法第6條第1項定所明定。又遺產管理人為清償債權、
    交付遺贈物或移交遺產給大陸地區繼承人，有變賣遺產之必
    要者，應聲請法院許可後辦理，同辦法第8-1條第1項亦有明
    文規定。經查：
（一）被繼承人閻聖武為榮民，於101年6月7日死亡，抗告人為
      法定遺產管理人，並經本院以101年度司家催字第105號裁
      定為搜索大陸地區以外之繼承人、債權人及受遺贈人之公
      示催告，其公示催告期間為1年2月，抗告人並於101年8月
      30日將上開裁定登載於新聞紙，嗣上開裁定所諭知之公示
      催告期間屆滿後，無繼承人承認繼承，亦無債權人報明債
      權或受遺贈人為願受遺贈之聲明等情，有本院上開裁定、
      被繼承人戶籍謄本、新聞紙影本及民事陳報狀在卷可稽（
      見原審卷第5、11至12及20頁），堪認屬實。
（二）是以，上開裁定所諭知之公示催告期間既已屆滿，且無繼
      承人承認繼承，亦無債權人報明債權或受遺贈人為願受遺
      贈之聲明，則依上開規定，賸餘之遺產即應歸屬國庫，而
      身為遺產管理人之抗告人即應為遺產之移交。
（三）至抗告人雖以臺東縣○○鄉○○段000地號土地，因無從確定
      土地範圍，且鄰屋是否有越界占用及其實際占用面積等事
      項亦無從確認，致無法移交國庫等語。惟此屬抗告人如何
      將系爭不動產移交國庫之問題，然本件既未有「為清償債
      權、交付遺贈物或移交遺產給大陸地區繼承人」之情形，
      仍不符合上開得聲請變賣遺產之要件，是抗告人執此為由
      提起抗告，並無理由。　　　　
四、本件抗告人為被繼承人閻聖武之遺產管理人，應將被繼承人
    之遺產移交國庫，其聲請處分系爭不動產，於法未合，揆諸
    前揭說明，原裁定駁回抗告人之聲請，並無不當。抗告意旨
    指摘原裁定不當，求予廢棄，為無理由，應予駁回。
五、據上論結，本件抗告為無理由，爰依家事事件法第97條，非
    訟事件法第21條第2項、第46條，民事訴訟法第495條之1第1
    項、第449條第1項、第95條、第78條，裁定如主文。
中　　華　　民　　國　 110　　年　　5 　　月　　 3　　日
                  家事法庭  審判長法  官  康文毅
                                  法  官  馬培基
                                  法  官  范乃中
以上正本係照原本作成。
如不服本裁定應於送達後10日內向本院提出再抗告狀（並按他造
當事人之人數附繕本），並繳納再抗告費新臺幣1,000元。
再為抗告僅得以適用法規顯有錯誤為理由，並應委任律師為代理
人。
中　　華　　民　　國　 110　　年　　5 　　月　　 3　　日
                                  書記官  陳薇如